【裁判字號】    98,上易,973
【裁判日期】    990127
【裁判案由】    恐嚇
【裁判全文】
臺灣高等法院高雄分院刑事判決         98年度上易字第973號
上  訴  人  臺灣高雄地方法院檢察署檢察官
上  訴  人
即  被  告  乙○○
上列上訴人因被告恐嚇案件，不服臺灣高雄地方法院98年度易字
第938 號中華民國98年10月27日第一審判決（起訴案號：臺灣高
雄地方法院檢察署98年度偵字第8593號），提起上訴，本院判決
如下：
     主  文
上訴駁回。
     事  實
一、乙○○於民國（下同）98年2 月18日晚間9 時30分許，在高
    雄縣鳳山市○○街72巷52弄6 號住處前，因停車糾紛，與丙○○、甲○○、戊○○及丁○○發生口角衝突，雙方一言不
    合，乙○○竟基於恐嚇之犯意，以臺語向在場之丙○○等人
    恐嚇「要找人讓你們全家好看」等語，復接續其上開恐嚇之
    犯意，持小板凳作勢丟向丙○○等人，幸及時為其母張陳秀
    菊阻止搶下，心猶不甘，又返回家中取來球棒，不斷向在場
    之丙○○、戊○○、丁○○等揮動球棒作勢毆打，以此加害
    生命、身體之方式，使丙○○等人心生畏懼，致生危害於安
    全。
二、案經丙○○及甲○○分別訴由高雄縣政府警察局鳳山分局及
    高雄市政府警察局鹽埕分局報告臺灣高雄地方法院檢察署檢
    察官偵查起訴。
    理  由
壹、證據能力部分：
    按被告以外之人於審判外之言詞或書面陳述，除法律有規定
    者外，不得作為證據，惟經當事人於審判程序同意作為證據
    ，法院審酌該言詞陳述或書面陳述作成時之情況，認為適當
    者，亦得為證據；當事人於法院調查證據時，知有刑事訴訟
    法第159條第1項不得為證據之情形，而未於言詞辯論終結前
    聲明異議者，視為有前項之同意，同法第159條第1項及第15
    9 條之5 分別定有明文。本判決所引用據以認定犯罪事實存
    否之被告以外之人於審判外之言詞或書面陳述，經本院於準
    備及審理程序中詢問當事人使其就證據能力之有無表示意見
    ，被告乙○○僅表示所證不實，而其於原審審理時亦明示同
    意為證據（見原審易卷第20頁），本院亦查無法定證據取得
    禁止或證據使用禁止之情形，故認所引用各項證據資料，應
    有證據能力，均得作為證據。
貳、實體部分：
一、訊據上訴人即被告乙○○（下稱被告乙○○）固坦於事實欄
    所載時、地，因停車糾紛與告訴人等發生口角衝突之情事，
    惟否認有何恐嚇之犯行，辯稱：係丁○○先辱罵伊才發生停
    車糾紛，伊未出言及持球棒恐嚇；該小板凳僅拿到腳邊，即
    遭伊母親拍掉，亦無恐嚇之意思云云。
二、經查：
  (一)證人甲○○於原審審理時具結證稱：「（乙○○是否於98年
    2 月18日晚上9 時30分，在妳住處前恐嚇你？）有，他有講
    臺語，說『要找人讓我們全家好看』」、「是我和我兒子丁○○、丙○○、我先生都在那邊，我們都有聽到那句話，他
    站在我家和他家的交接處，我們站在我自己的庭院，他對著
    我們說的」、「（妳聽到那句話時是否會害怕？）會，非常
    害怕」、「我沒有聽到過人家說這種話，我忽然聽到這句話
    就會非常害怕，因為只是停車問題而已」、「（當日乙○○
    除了說上句話外，是否有用其他言語或動作恐嚇妳？）有拿
    椅子，作勢要丟過來，應該是小板凳」、「（乙○○說完該
    句話後，便拿小板凳作勢要丟過來？）是」、「他是要往我
    們6 號這邊丟，他應該是向我兒子這堆人方向丟」、「他有
    拿起來一、兩次，他媽媽有阻止他」、「我有看到乙○○將
    板凳提到胸部，他有舉上來」、「因為我看到他拿小板凳，
    我很害怕，就跑進去我家一樓打電話報警」、「我是害怕我
    兒子、先生會受傷，也有怕會彈到我」等語（見原審易字第
    938 號卷第35- 37、39頁），核與證人丁○○於原審審理時
    具結證稱：「一開始他先以言語辱罵，然後以臺語說『要找
    人讓你們全家好看』，然後就衝向我哥哥丙○○，他一開始
    先走到他家門口叫囂，然後拿起小板凳，作勢要打人的樣子
    ，後被勸阻之後，就進他家屋內，沒多久他就拿出棒球棒在
    他家門口揮舞，我看到棒球棒後就回到我家裡，因為我會害
    怕」、「（乙○○說上開言語時，你會害怕嗎？）會」、「
    （乙○○在何處拿小板凳？）在他家門口的小庭院內」、「
    我不太確定他有沒有將板凳拿起來，我有看到板凳」、「圍
    牆有縫，我從縫看到乙○○拿小板凳」、「（乙○○是在哪
    裡拿出球棒？）他站在他家屋子（非圍牆內）的門內，但是
    球棒及手有舉出門外」、「（乙○○拿板凳及球棒，你是否
    會害怕？）會，尤其是拿球棒時」等語（見原審易字第938
    號卷第41、42、44頁）；證人戊○○於原審審理時證稱：「
    他以臺語說『我找人讓你全家好看』」、「（他說這句話，
    你會害怕？）會，因為我怕他打我兒子，所以我會害怕」、
    「（乙○○有何動作讓你感到害怕？）他拿椅子、拿棒球棒
    」、「他要丟出來的動作，他要拿起來來砸人，被他母親壓
    下來」、「他有將椅子舉起來舉到大約胸部位置」、「我有
    看到他拿起來想要丟，他的動作很清楚」、「（乙○○從何
    處拿出球棒？）從他家裡進去屋內的左邊拿出來的，那時我
    剛好站在圍牆的交接地，有看的很清楚」、「（乙○○拿球
    棒揮舞時，有無針對誰？）他是向我跟我兒子這邊」、「他
    走出房子在圍牆旁邊揮舞球棒」、「（他舉球棒的高度？）
    比圍牆稍微高一點，圍牆高約160 公分」、「（乙○○拿球
    棒後，有無繼續從屋子門口繼續再往外走？）他的球棒被他
    媽媽搶下來，但是他是在定點揮舞球棒」、「（乙○○拿椅
    子和球棒時，你是否會害怕？）會，因為我怕砸過來會砸到
    我們」、「他在拿椅子及球棒之前，就有兩次衝撞要打人，
    而且他拿椅子要丟，我當然會害怕」等語（見原審易字第93
    8 號卷第47- 49頁）及證人丙○○於警詢時證稱：「（你於
    何時、地，遭何人恐嚇？）於98年2 月18日21時30分許，在
    高雄縣鳳山市○○里○○街72巷52弄6 號自家住宅前，遭鄰
    居乙○○恐嚇」、「因為我住家對面……是空屋，我的機車
    停放在該址前面，但他聲稱這個停車位只有他一個人可以停
    ，其他人都不能停車，就因為這樣才與他起爭執」、「他於
    上記時地出言恐嚇我稱要找人讓我全家人好看，且衝到我面
    前要毆打我，但為我父親戊○○擋下，其後他又回家拿了一
    張小椅子，作勢要打我又立即放下，返家拿了一根球棒要出
    來時，我母親甲○○看到大喊要報警，他才進入他家沒有出
    來」、「他聲稱要找人給我全家好看，我心裡產生恐懼怕他
    對我雙親不利」等語相符（見警卷第4 、5 頁）。
  (二)經原審勘驗設置於告訴人丙○○上址住處之監視錄影光碟片
    ，顯示被告乙○○站在其所有白色自小客車旁，欲衝向告訴
    人丙○○住處前，惟為一名女子阻擋，該名女子阻擋後即將
    被告乙○○帶往上開白色自小客車後方，被告乙○○復衝向
    告訴人丙○○住處前，再度被人拉開，其間被告乙○○以手
    指向告訴人等；嗣被告乙○○走回自己住處庭院內，彎腰撿
    拾地上物品（惟無法認定該物品是否為椅子）後，原欲走出
    該庭院，惟為一名女子阻擋被告前進，並欲取下前開被告乙○○手中撿拾之物品，有勘驗筆錄在卷可憑（見原審易字第
    938 號卷第32頁），核與上開證人等證述本件事發過程大致
    吻合。再觀之上開監視錄影光碟片之翻拍照片中，被告乙○○在其自宅門前，手持不明之棍狀物體揮動（見偵卷第29頁
    ），益見證人等上開言及被告持球棒揮舞等語非虛。此外，
    並有監視錄影光碟片之翻拍照片18張在卷可資對照，足可佐
    證上開證人等證述內容屬實，堪以採信。
  (三)證人蘇純琴、張陳秀菊雖於原審審理時均證述事發過程中，
    未曾聽聞被告出言恐嚇告訴人等內容。惟查被告乙○○案發
    當日彎腰拾取小板凳，即為其母張陳秀菊所阻止，此經證人
    張陳秀菊於原審審理時結證在卷，且依上開翻拍照片所示，
    證人張陳秀菊為阻止被告乙○○持小板凳上前，一再與被告
    乙○○拉扯時，站立在雙方住處交界之證人蘇純琴由原先面
    向告訴人等，轉向證人張陳秀菊與被告乙○○處（見偵查卷
    第24頁編號5 、6 號照片），足見證人蘇純琴已注意兩人間
    之舉動，當可發現被告乙○○手持小板凳，而證人蘇純琴亦
    自陳全程陪同被告乙○○在場（見原審易字第938 號卷第55
    頁），何竟稱全然未見被告乙○○拿取小板凳？殊與證人張
    陳秀菊所言及上開翻拍照片內容不相符合，顯見證人蘇純琴
    上開證述內容係迴護被告乙○○之詞。又被告乙○○走回自
    己住處庭院內，彎腰撿拾小板凳後，旋遭證人張陳秀菊阻止
    前進，並欲搶下被告乙○○手中之小板凳，有原審前開勘驗
    筆錄在卷可憑，此時被告乙○○右手拿持小板凳之高度相當
    於其腰部位置，有卷附之前開翻拍照片可佐（見偵查卷第24
    頁上方編號5 號照片），衡以證人張陳秀菊與被告乙○○間
    之距離極近，視線當無受到遮蔽之虞，是所證被告乙○○僅
    將小板凳舉至腳邊而已等語，顯與事實不符。綜上所述，證
    人蘇純琴等上開證稱未於爭論過程中聞悉被告出言恐嚇告訴
    人等語，無非係為迴護被告乙○○之詞，自難逕採為有利被
    告乙○○之認定。
  (四)被告雖辯稱：係丁○○先辱罵伊，才發生此次停車糾紛，伊
    未出言及持球棒恐嚇，且該小板凳伊僅拿到腳邊，為母親拍
    掉等語。惟被告乙○○確有出言恫嚇、持小板凳及球棒等物
    恐嚇告訴人之事實，已如前述，雙方之停車糾紛究為何人引
    發，不過為事發之肇因，尚與恐嚇事實存否之認定無涉，縱
    其所言屬實，亦非可當然逕採為有利被告乙○○之認定。另
    被告乙○○與告訴人等住處間相隔之圍牆，係由上下兩部組
    成，其下部以木板密接相連而成，一般人視線難以穿透，固
    不待言，惟其上部則以木條交錯成格子狀組成，具有明顯之
    孔隙，自該圍牆上部之高度即相當於一成年人腰部之處以上
    ，一般人視線足可穿透以察看圍牆他端之舉措無疑，有卷附
    之上開翻拍照片可參，足見證人甲○○、丙○○、戊○○及
    丁○○等前開證稱均目擊被告舉起該小板凳等語，並無悖於
    常情，應可採信。又倘如被告所辯其僅將小板凳拿到「腳邊
    」即為其母奪下，以該小板凳之位置明顯低於常人之腰部以
    下甚多，當無遭致證人甲○○等目擊之可能，益見被告乙○○前開所辯，係事後卸責之詞，不足採信。綜上，本件事證
    明確，被告恐嚇之犯行堪以認定，應依法論科。
三、核被告乙○○所為，係犯刑法第305 條之恐嚇危害安全罪。
    其一恐嚇行為，致生危害於告訴人及被害人等安全，係一行
    為觸犯4 罪名，為想像競合犯，應從一恐嚇危害安全罪處斷
    。又被告於同日先後3 次以上揭言詞及舉動恐嚇告訴人等之
    行為，其動機均係出於一時氣憤，應係基於單一之犯意，而
    為達成一恐嚇危害安全之目的而為之數個舉動，其侵害之法
    益同一，且在密切接近之時地實施，各行為間之獨立性極為
    薄弱，依一般社會健全觀念，於時間差距上難以強行分開，
    在刑法評價上，應視為數個舉動之接續施行，屬接續犯，應
    論以一罪。
四、原審因認被告乙○○犯罪事證明確，而適用刑法第305 條、
    第55條之規定，審酌被告乙○○身為警務人員，原應謹守法
    律規範，依循合法正當之方式處理鄰居之停車糾紛，竟無視
    彼此和諧，僅為宣洩個人不滿情緒，逕自出言恐嚇告訴人等
    ，其動機及手段殊屬不正，猶意氣用事，迄未與告訴人等和
    解，並一再否認犯行，態度難謂良好，惟念其前無任何刑事
    前科，有卷附之臺灣高等法院被告前案紀錄表1 份可參，應
    係一時失慮所為等一切情狀，量處拘役50日，並諭知如易科
    罰金以新台幣壹仟元折算壹日。被告乙○○猶執前詞，聲明
    上訴，指摘原判決不當；檢察官循告訴人之請求提起上訴以
    原判決量刑輕縱，指摘原判決不當，均無理由，應予駁回。
據上論斷，應依刑事訴訟法第368條，判決如主文。
本案經檢察官陳宗吟到庭執行職務。
中    華    民    國    99    年    1     月    27    日
            刑事第四庭    審判長法  官   蕭權閔
                                法  官   陳吉雄
                                法  官   李嘉興
以上正本證明與原本無異。
不得上訴。
中    華    民    國    99    年    1     月    27    日
                                書記官   唐奇燕
附錄本判決論罪科刑法條：
刑法第305條
以加害生命、身體、自由、名譽、財產之事，恐嚇他人致生危害
於安全者，處 2 年以下有期徒刑、拘役或 3 百元以下罰金。

司法院資訊處製作；財團法人民間司法改革基金會備份。
